【裁判字號】    89,易,616
【裁判日期】    900222
【裁判案由】    竊盜
【裁判全文】
台灣苗栗地方法院刑事判決                          八十九年度易字第六一六號
    公  訴  人  臺灣苗栗地方法院檢察署檢察官
    被      告  甲○○
右列被告因竊盜案件，經檢察官聲請簡易判決處刑（八十九年度偵字第五五四號），
經本院苗栗簡易庭認不得以簡易判決處刑，改依通常程序審理，本院判決如左：
    主  文
甲○○連續竊盜，處有期徒刑肆月，如易科罰金，以參佰元折算壹日，緩刑參年。
    事  實
一、甲○○前於民國八十五年十月二十二日因贓物罪，經台灣雲林地方法院判處有期
    徒刑四月，緩刑三年確定。基於意圖為自己不法所有之概括犯意，先於八十九年
    一月二十九日下午二時五十八分，在苗栗市○○路六四九號匯豐超市內之收銀機
    台旁，竊取丙○○所有之ＮＯＫＩＡ牌行動電話一支（內含ＧＳＭ卡一張），得
    手後據為己有；復基於同前之犯意，於同年月三十日晚上十時三十分，與不知情
    表姊乙○○一同前往上開超市購買火鍋料等物品，竊取手捲壽司一個及襪子二雙
    ，得手後分別置於大衣口袋及皮包內，欲結帳離去時，為上開超市店員丁○○發
    現報警當場查獲，並於甲○○右大衣口袋內查獲價值新台幣（下同）二十五元手
    捲壽司一個及皮包內發現價值一百七十元wechang牌襪子二雙，並在苗栗市中正?
    竷|五三巷一號二樓甲○○住處起出上開行動電話一支。
二、案經苗栗縣警察局苗栗分局報告台灣苗栗地方法院檢察署檢察官偵查起訴。
      理  由
一、被告甲○○對於八十九年一月二十九日下午二時五十八分，在前開匯豐超市內之
    收銀機台旁，竊取被害人丙○○所有之ＮＯＫＩＡ牌行動電話一支（內含ＧＳＭ
    卡一張）之事實，於警察、偵查及審理中坦白承認，核與被害人丙○○於偵警訊
    中所述失竊情節相符，而該失竊行動電話於被告家中查獲經被害人領回，亦有贓
    物認領保管單在卷可證，被告自白與事實相符，此部分犯罪情節堪予認定。
二、被告否認前開竊取手捲壽司、襪子二雙之事實，辯稱：當時拿著壽司準備結帳，
    嗣因與他人說話，手便不自覺放入大衣口袋，始未結帳，絕無竊盜之犯意；襪子
    二雙為何會在其皮包內伊不清楚，有吃安眠藥，警察來時，還沒有清醒，不會因
    為一點東西而犯法，是否別人放得不詳云云。經查被告於八十九年月三十日晚上
    十時三十分，與不知情表姊乙○○一同前往上開超市購買火鍋料等物品，竊取手
    捲壽司一個及襪子，得手後分別置於大衣口袋及皮包內，未結帳離，為上開超市
    店員丁○○發現報警當場查獲，並於甲○○右大衣口袋內查獲價值手捲壽司一個
    及皮包內發現襪子二雙之事實，有證人即任職該超市當日值班之丁○○於審理中
    結證屬實，並有贓物領具保管單一紙附於偵查卷可資為證。
三、至被告前開所辯，經查證人即偕同被告前往購物被告之表姊乙○○到庭證稱：「
    （八十九年一月三十日晚上十點半有無與甲○○到苗栗市匯豐超市買東西？）有
    的，我們去買火鍋料，買了不少東西，所以才用籃子裝。（妳們是一起逛，還是
    分開逛？）分開，要去結帳前，她才跑來與我會合，問我還有無缺東西，我說沒
    有，然後我們就一起去結帳。（她有無提籃子裝東西？）沒有，東西都是我選的
    ，她都沒有買。」等語，足認被告當時手中並無持有任何物品，亦無購買任何東
    西；同一證人於審理中卻證稱：「（法官問：被告是否於八十九年一月三十日晚
    上十時三十分，至上開超市，竊取手捲壽司一個及襪子二雙，得手後置放大衣口
    袋及皮包內，欲離去結帳時，為警當場查獲？）我不曉得。」等語，是證人乙○○審理中所證「不曉得」之證詞因表姊妹關係有迴護被告之嫌。再被告於八十九
    年元月三十日在警察局供稱：「（你於八十九年元月三十日晚上十時三十分，查
    獲你口袋內之壽司一個及皮包襪子二雙，作何解釋？）我不知道。」、於八十九
    年一月三十一日偵查中供稱：「（八十九年一月三十一日晚上十點半到商店買東
    西沒付帳？）我是把東西放在衣袋內，沒有算到錢。」（偵十五頁背面）於八十
    九年三月十六日偵查中又改稱：「我沒有偷壽司意思，是沒有算到錢，襪子不知
    怎會在皮包內。」（偵第二三頁背面）八十九年四月二十七日偵查中又稱：「壽
    司拿在手上要結帳，後來說話，就放在口袋內，才會沒有算到錢。男襪在皮包內
    ，不是我拿的，不知為何會在我皮包內。」等情，可證被告辯詞除從不知如何解
    釋到沒有算到錢、到不知何以在皮包內屢次供詞均不相同外，又與上開證人乙○○於偵查中所陳述被告沒有買東西及審理中證稱不曉得不符；再被告於八十九年
    八月三日審理再辯稱：「沒有竊取，在現場時，我說沒拿襪子。我買東西後，拿
    一千元請我姐去結帳，壽司是我拿在手上，要結帳，而還沒有結帳。」等語，除
    亦與上開於警察局自己所供述無法解釋相異外，另與證人乙○○於偵查中：「要
    去結帳前，她才跑來與我會合，問我還有無缺東西，我說沒有，然後我們就一起
    去結帳。」等情節不符，再參酌證人丁○○於審理中所陳述：「在錄影帶中發現
    甲○○拿走行動電話，即等她出現，當日被告買壽司及襪子沒有結帳，因偷手機
    關係，警察來時順便搜王女的身，在皮包內搜出，沒有結帳，被告提不出發票。
    」等情，被告所辯，顯與實情不符。又不論前述被告所辯不一，而如被告所言既
    然交付一千元給證人乙○○結帳，何以壽司及襪子放置皮包及口袋內未一起交付
    計帳？何以證人乙○○證稱兩人會合結帳，被告沒有買東西？，證人乙○○反於
    審理中又翻稱不曉得事實？被告如無竊取之意思，當日所購火鍋料已經結帳，而
    皮包內口袋內壽司及襪子卻在警察到之前未主動拿出結帳，反而經由警察搜索而
    得？又縱認被告曾持上開壽司準備結帳，惟被告自承該壽司為手捲形式，則該壽
    司不論體積、形狀依經驗法則均無置放大衣口袋而不自知之可能，綜上所述，被
    告上開所辯，顯係臨訟卸責之詞，不足採信，本件事證明確，被告犯行應予論科
    。
四、核被告所為，係犯刑法第三百二十條第一項之竊盜罪。其先後二次竊盜犯行，時
    間緊接，所犯係構成要件相同之罪，顯係基於概括之犯意為之，為連續犯，爰依
    刑法第五十六條之規定以一罪論，並加重其刑。按刑法第四十一條業於九十年一
    月四日經立法院修正通過，並經總統於九十年一月十日公布，而於同年一月十二
    日生效施行，其修正條文為：「犯最重本刑為五年以下有期徒刑以下之刑之罪，
    而受六個月以下有期徒刑或拘役之宣告，因身體、教育、職業、家庭之關係或其
    他正當事由，執行顯有困難者，得以一元以上三元以下折算一日，易科罰金。但
    確因不執行所宣告之刑，難收矯正之效，或難以維持法秩序者，不在此限。」「
    併合處罰之數罪，均有前項情形，其應執行之刑逾六月者，亦同」，核與修正前
    刑法第四十一條相較，修正後條文顯較有利於被告，故本件既符合修正後刑法第
    四十一條之情形，自應依刑法第二條第一項前段規定，依修正後刑法第四十一條
    規定諭知易科罰金之折算標準。爰審酌被告無法自制之犯罪動機，及貪小便宜之
    犯罪目的，徒手行竊之手段，所生危害及所得利益更微，其品行智識程度、犯罪
    後就行動電話部分與被害人丙○○達成和解，有和解書附卷可證之態度等一切情
    狀，量處如主文所示之刑，並諭知易科罰金之折算標準，以示懲儆。又被告於八
    十五年十月一日曾因贓物罪，經台灣雲林地方法院判處有期徒刑四月，緩刑三年
    確定，惟於緩刑期滿，而緩刑之宣告未經撤銷，其刑之宣告依刑法第七十六條之
    規定失其效力，而與未曾受有期徒刑以上刑之宣告同，有卷附臺灣高等法院被告
    全國前案紀錄表可按，其因一時違法而犯罪，經此起訴審判，當知所警惕，信無
    再犯之虞，本院認所宣告之刑以暫不執行為適當，併諭知緩刑參年，用啟自新。
據上論斷，應依刑事訴訟法第四百五十二條、第二百九十九條第一項前段，刑法第五
十六條、第三百二十條第一項、第二條第一項前段、第四十一條、第七十四條第一款
，罰金罰鍰提高標準條例第一條前段、第二條，判決如主文。
本案經檢察官黃智勇到庭執行職務
中      華      民      國      九十    年      二      月    二十二    日
                                    臺灣苗栗地方法院刑事庭
                                        法  官  張  珈  禎
右正本證明與原本無異。
如不服本判決，應於送達後十日內向本院提出上訴狀(須附繕本)，上訴於台灣高等
法院台中分院。
                                        書記官  趙  崇  彬
中      華      民      國      九十    年      二      月    二十二    日
附錄論罪科刑法條
刑法第三百二十條第一項：意圖為自己或第三人不法之所有，而竊取他人之動產者，
為竊盜罪，處五年以下有期徒刑、拘役或五百元以下罰金。


司法院資訊處製作；財團法人民間司法改革基金會備份。
